臺灣臺北地方法院民事判決
111年度訴字第4173號
原      告  中國信託商業銀行股份有限公司


法定代理人  利明献  


被      告  陳盈中  

上列當事人間請求給付簽帳卡消費款等事件，本院於民國111年9
月27日言詞辯論終結，判決如下：
    主      文
一、被告應給付原告新臺幣陸拾柒萬貳仟貳佰玖拾壹元，及如附
    表所示之利息、違約金。
二、原告其餘之訴暨假執行之聲請駁回。
三、訴訟費用由被告負擔百分之九十，餘由原告負擔。　
四、本判決於原告以新臺幣貳拾參萬元為被告供擔保後，得假執
    行；但被告如以新臺幣陸拾柒萬貳仟貳佰玖拾壹元為原告預
    供擔保後，得免為假執行。
    事實及理由
壹、程序方面：　
一、按當事人得以合意定第一審管轄法院，但以關於由一定法律
    關係而生之訴訟者為限；前項合意，應以文書證之，民事訴
    訟法第24條定有明文。經查，本件依兩造簽訂之信用卡約定
    條款第28條、簡易通信貸款申請書暨約定第9條約定，同意
    以本院為第一審管轄法院（見本院卷第19頁、第23頁），是
    本院就本件訴訟有管轄權。　
二、按訴狀送達後，原告不得將原訴變更或追加他訴，但擴張或
    減縮應受判決事項之聲明者，不在此限，民事訴訟法第255
    條第1項第3款定有明文。經查，原告起訴時原聲明請求如附
    表一所示，而附表一編號1請求金額中，關於依約定條款得
    計收之其他費用〈如：逾期手續費、預借現金手續費、年費
    及調閱簽單手續費等費用〉新臺幣（下同）3,000元部分，原
    告嗣於民國111年9月21日具狀表明不請求，核屬減縮應受判
    決事項之聲明，與前揭規定相符，應予准許。
三、被告經合法通知，未於言詞辯論期日到場，核無民事訴訟法
    第386條各款所列情形，爰依原告之聲請，由其一造辯論而
    為判決。
貳、實體方面：
一、原告主張：
㈠、被告前於88年9月23日向伊申辦而請領信用卡（MASTER，卡號
    ：0000000000000000）使用，依約即得於特約商店記帳消費
    ，然被告至97年11月23日止累計消費記帳18萬2,978元（其
    中17萬7,059元為消費款，2,919元為循環利息），依約被告
    應給付上述消費款17萬7,059元外，並應給付前述17萬7,059
    元自97年11月24日起至104年8月31日止，按年利率20％計算
    之利息；及自104年9月1日起至清償日止按年利率15％計算之
    利息。　　
㈡、又被告於93年9月3日向原告借款70萬元，借款期間自93年9月
    3日至99年7月23日止，共70期，每月為1期，約定利息按固
    定年利率16％計算，按期定額平均攤還本金利息；如未按期
    攤還本息時，自當期帳單當日次日起算至償還日止，依當時
    累計應償還本金餘額按年利率20％加計違約金；如有任何一
    期未如期清償時，即尚失期限之利益，其債務視為全部到期
    。惟被告自借款後至97年11月23日止，除清償期款項外，尚
    餘借款49萬2,313元（含本金48萬4,088元、違約金8,225元
    ）未還，除依約應給付前述款項，另應給付本金48萬4,088
    元自97年11月24日起至110年5月20日止按年利率20％計算之
    違約金；暨自110年5月21日起至清償日止，按年利率16％計
    算之違約金。
㈢、爰依消費借貸之法律關係提起本件訴訟等語，並聲明：如主
    文第一項所示；且願供擔保，請准宣告假執行。
二、被告經合法通知，未於言詞辯論期日到場，亦未提出書狀作
    何聲明或陳述。
三、本院之判斷：
㈠、經查，原告主張之上揭事實，業據其提出被告之信用卡申請
    書、信用卡約定條款、簡易通信貸款申請書暨約定書、信用
    卡及簡易通信貸款之帳務明細、客戶消費明細表等件影本為
    證（見本院卷第15至91頁），互核相符。被告就上開事實，
    已於相當時期受合法通知，而未於言詞辯論期日到場，亦未
    提出書狀作何聲明或陳述，依民事訴訟法第280條第3項準用
    第1項規定，視同自認原告主張之事實，併參酌原告所提上
    開證據資料，堪信原告主張屬實。
㈡、而關於原告上開請求違約金部分，依金融監督管理委員會於1
    02年11月18日訂定發布之消費性無擔保貸款定型化契約應記
    載事項第7條第1項、第2項規定「借款人如遲延還本或付息
    時，以本金自到期日起，照應還本金金額，並按原借款利率
    計算遲延期間之遲延利息者為限，金融機構始得收取違約金
    。」、「金融機構依前項約定收取違約金時，其收取方式應
    依下列方式擇一於契約中約定：（一）逾期6個月以內者，
    按原借款利率之10％，逾期超過6個月部分，按原借款利率之
    20％，按期計收違約金，每次違約狀態最高連續收取期數為9
    期。……（下略）」，就按期計收之違約金設有最高連續收取
    期數之限制。審酌前揭應記載事項所定違約金收取標準、目
    前利率水準、社會經濟狀況等情，本院認原告得請求之違約
    金以每次違約狀態最高連續收取9期（每月為1期）為限為適
    當，逾此數額則屬過高，依民法第252條規定酌減之。
四、從而，原告依消費借貸之法律關係，請求被告給付如主文第
    一項所示之本金、利息、違約金之範圍內，為有理由，應予
    准許。逾此部分之請求，則無理由，應予駁回。　　
五、原告陳明願供擔保，聲請宣告假執行，核其勝訴部分，與民
    事訴訟法第390條第2項規定並無不合，茲酌定相當擔保金額
    ，予以准許；復依民事訴訟法第392條第2項規定，依職權酌
    定相當之擔保金額，宣告被告預供擔保後，得免為假執行。
    至原告敗訴部分，其訴既經駁回，其假執行之聲請即失所附
    麗，應予駁回。　
六、據上論結，本件原告之訴為一部有理由、一部無理由，依民
    事訴訟法第385條第1項前段、第79條、第87條第1項，判決
    如主文。　　
中　　華　　民　　國　　111 　年　　10　　月　　31　　日
                  民事第二庭    法　官　蔡英雌
以上正本係照原本作成。
如對本判決上訴，須於判決送達後20日內向本院提出上訴狀。如
委任律師提起上訴者，應一併繳納上訴審裁判費。
中　　華　　民　　國　　111 　年　　10　　月　　31　　日
                                書記官  霍薇帆
附表一：原告起訴聲明　　(幣別：新臺幣；年份：民國)
編號 產品 請求金額 計息本金 年利率 利息請求期間 違約金起迄期間 違約金計算方式 備註 1 信用卡 182,978元 177,059元 20％ 自97年11月24日起至104年8月31日止 無 無 請求金額182,978元（含消費款177,059元、循環利息2,919元、依約定條款得計收之其他費用〈如：逾期手續費、預借現金手續費、年費及調閱簽單手續費等費用〉3,000元）     15％ 自104年9月1日起至清償日止    2 通信貸款 492,313元 484,088元 無 無 自97年11月24日起至110年5月20日止 按年利率20％計算違約金 請求金額492,313元（含本金484,088元、一期違約金8,225元）       自110年5月21日起至清償日止 按年利率16％計算違約金  合計  675,291元       

附表二：本院判決之金額　　(幣別：新臺幣；年份：民國)
編號 產品 請求金額 計息本金 年利率 利息請求期間 違約金起迄期間 違約金計算方式 備註 1 信用卡 179,978元  177,059元 20％ 自97年11月24日起至104年8月31日止 無 無 請求金額179,978元（含消費款177,059元、循環利息2,919元）     15％ 自104年9月1日起至清償日止    2 通信貸款 492,313元 484,088元 無 無 自97年11月24日起至98年7月23日止(共8期) 按年利率20％計算違約金。每次違約狀態最高連續收取期數為9期。 請求金額492,313元（含本金484,088元、一期違約金8,225元）     合計  672,291元